【裁判字號】    88,簡上,493
【裁判日期】    890913
【裁判案由】    清償消費款
【裁判全文】
臺灣高雄地方法院民事判決  八十八年度簡上字第四九三號
    上  訴  人  甲○○
    訴訟代理人  朱立人律師
    被上訴人    大眾商業銀行股份有限公司
                            設.
    法定代理人  陳田錨      住.
    訴訟代理人  吳立鴻      住.
右當事人間請求清償消費款事件，上訴人對於中華民國八十八年十月十九日本院高雄
簡易庭八十八年度雄簡字第一八一九號第一審判決提起上訴，本院判決如左：
    主  文
上訴駁回。
第二審訴訟費用由上訴人負擔。
    事  實
甲、上訴人方面：
  一、聲明：(一)原判決廢棄。(二)被上訴人第一審之訴駁回。(三)訴訟費用由被上訴人負
      擔。
  二、陳述：除與原審判決書所載者相同茲予引用外，補稱：
    (一)原審判決有判決理由矛盾之違法：按原審判決主文為「被告應給付原告新台幣
      （下同）十八萬零五百二十元，及自民國．．．」，然事實及理由欄第二項第
      十七行以下卻謂「三筆消費分別於八十六年一月三十一日十六時三十七分二十
      三秒、八十六年二月二日十七時十五分十五秒、八十六年二月三日十一時六分
      ０秒，消費金額為七萬五千二百五十元、三萬五千三百元、二萬四千元．．．
      」，惟此三筆消費金額總計僅為十三萬四千五百五十元，並非主文所示之十八
      萬零五百二十元，實不知判決理由所示三筆消費十三萬四千五百五十元之總額
      ，何以會計算出主文所示之十八萬零五百二十元？原審判決顯有判決主文與理
      由矛盾之重大違法。次查卷附原告支付命令聲請狀係請求「被告給付十八萬零
      五百二十元及自八十六年三月九日起至清償日止，按日息萬分之五計算之遲延
      利息及違約金．．．」，且由該狀證二所附之信用卡消費明細月結單可知，上
      訴人應給付之款項有四筆（非三筆），簽帳日期分別為八十六年二月五日七萬
      五千二百五十元、八十六年二月十一日四萬五千九百七十元、八十六年二月十
      三日三萬五千三百元、八十六年二月十七日二萬四千元、總額為十八萬零五百
      二十元，消費之日期均係在上訴人「八十六年二月四日下午三時三十八分」電
      話掛失後遭盜刷，被上訴人既已坦承接獲上訴人之電話掛失，為何未立即禁止
      該卡之使用？而仍於上訴人電話掛失後，遭人盜刷系爭四款項，被上訴人所為
      顯已違反第五三五條善良管理人之注意義務，自不待言。
    (二)上訴人否認被上訴人之風險管理人洪基菁曾於上訴人電話掛失時或事後，有以
      任何方式要求上訴人向當地警察機關報案；亦否認曾對上訴人有系爭信用卡遭
      先生盜用，並將對渠提出告訴之陳述。上訴人否認曾有系爭四筆款項之消費，
      更否認該系爭四筆消費簽帳單上之簽名為上訴人所簽。被上訴人於原審審理中
      ，一直未提出系爭四筆消費之簽帳單供辨識、鑑定並舉證上訴人之簽名為真正
      ，顯然未盡舉證之責。
    (三)被上訴人於八十八年十月五日書狀提出之簽帳單三張，顯非系爭四筆消費之簽
      帳單，與本案並無關連；況其上之簽名與被上訴人支付命令聲請狀所附被告之
      信用卡申請書上之簽名，外觀上明顯可以辨識二者簽名字跡之不同，被上訴人
      暨其履行輔助人之特約商店，仍准許其簽名刷卡消費，亦顯然未盡善良管理人
      之責（第五三五條）。況該三筆消費與被上訴人支付命令聲請狀請求之四筆消
      費金額，顯不具有同一性，涉及訴之變更，上訴人不同意其變更，該三筆消費
      自不得為本案訴訟之標的。
    (四)按信用卡契約，是由持卡人向發卡銀行依信用卡契約提供之特約商店簽（記）
      帳消費，並委託發卡銀行依簽帳單之簽名，代為處理清償信用卡消費之債務，
      而由持卡人給付發卡銀行手續費及年費等報酬，是就有關持卡人委託發卡銀行
      代向消費商店清償消費債務等行為之法律性質，則自屬有償之委任契約性質，
      揆諸民法第五三五條之規定，發卡銀行履行此項義務，自應盡善良管理人之注
      意義務。再按銀行等金融機構平日處理存放款（存票）等業務就有關印文或簽
      名之真正，本即較一般人善良管理人之注意義務為強，是於信用卡契約中，發
      卡銀行所應盡之善良管理之注意義務，自不應低於銀行等金融機構處理一般金
      融業務（如存放款）之注意義務。又依前述信用卡契約之法律性質言，有關發
      卡銀行主要義務，即是提供一定數量之特約商店予持卡人簽帳消費，及受持卡
      人委託代為處理前述消費款之清償等事務，是聯合信用卡中心或特約商店對發
      卡銀行言，均屬發卡銀行履行對持卡人信用卡契約之履行輔助人，特約商店既
      為發卡銀行履行對持卡人信用卡契約義務之輔助人，是特約商店於接受持卡人
      持卡簽帳消費時，亦應本於善良管理人之注意義務，且其注意義務之程度應與
      主債務人（發卡銀行）同，自不待言。
    (五)另依舉證責任分配之原則，上訴人既已否認簽名之真正暨有此四筆消費，被上
      訴人自負應有舉證之責，自不待言（民法第二七七條、四十三年度台上字第三
      七七號判例參照）。
    (六)被上訴人於八十九年一月六日答辯狀一、倒數第二行以下自承：「蓋簽帳日期
      才是上訴人刷卡的日期，上訴人於八十六年二月四日下午三時三十八分掛失時
      ，上述四筆交易已完成，被上訴人根本無法防止」云云，惟參諸被上訴人寄發
      之系爭信用卡消費明細月結單，明顯可知該四筆消費之「簽帳日期」分別為「
      二月五日、二月十一日、二月十三日、二月十七日」其簽帳日期（即上訴人之
      刷卡日期）均係在「八十六年二月四日下午三時三十八分」上訴人電話掛失之
      後，上訴人既已電話掛失，自無庸就掛失後他人冒用盜刷之消費金額負責，自
      不待言。
    (七)證人洪基菁之證言不可採，按上訴人八十六年二月四日電話掛失時，接話者是
      一位魏先生並非洪基菁先生，當時上訴人是說「懷疑」信用卡遭上訴人先生拿
      走並非確定，魏先生亦未告知上訴人需至警察機關報案，故卷存持卡人持報單
      顯係被上訴人（或為洪基菁先生）事後補做，並非當時製作，故上訴人否認其
      內容真正。
  三、證據：援用原審之立證方法，另提出系爭信用卡消費明細月結單、上訴人信用
      卡申請書、台灣台北地方法院八十七年度簡上字第一六四號民事確定判決全文
      等各一份為證。
乙、被上訴人方面：
  一、聲明：求為判決駁回上訴，第二審訴訟費用由上訴人負擔。
  二、陳述：除與原審判決書所載者相同茲予引用外，補稱：
    (一)上訴人之消費為四筆，(1)八十六年一月三十一日十二時二十一分三秒，(2)一月
      三十一日十六時三十七分二十三秒，(3)二月二日十七時十五分十五秒，(4)二月
      三日十一時六分０秒，消費金額分別為四五九七０元、七五二五０元、三五三
      ００元及二四０００元，合計壹拾捌萬零伍佰貳拾元。上訴人在原審已提出簽
      帳單及國際卡一般交易資料查詢單為證。今上訴人故意將「入帳日期」指為「
      簽帳日期」，實有混淆視聽之嫌。蓋簽帳日期才是上訴人刷卡的日期，上訴人
      於八十六年二月四日下午三時三十八分來電掛失時，上述四筆交易均早已完成
      ，被上訴人根本無法加以防止。
    (二)上訴人在八十六年二月四日下午三時三十八分來電掛失，告知伊本人將對其先
      生提出告訴，此為風險管制人員洪基菁所確認並註明於持卡人提報單。上訴人
      在電話掛失持，告知被上訴人該信用卡遭其夫所盜用。豈料，於原審法院審理
      時又推稱係遺失，前後矛盾，互有不一，其說辭何能採信！另上訴人於原審表
      示：其信用卡放於皮包內且經常察看，惟遺失情形僅遺失信用卡，其他東西並
      未一併遺失，且遺失時間並不知悉，顯與一般經驗法則有違。蓋上訴人稱其經
      常察看，而第一筆消費時間為八十六年一月三十一日十二時二十一分三秒，上
      訴人卻遲至八十六年二月四日下午二時三十八分來電掛失，豈不怪哉！
    (三)被上訴人所提出之簽帳單之簽名與信用卡申請書上之簽名，依肉眼辨識並無不
      同。且卡片背面之簽名僅為塑膠貨幣辨識上之一部份，卡號、英文姓名、使用
      期限、卡號標誌與磁帶之判讀等，皆為貨幣流通性與交易安全性之設計。於實
      際交易之情形下，尚難期待未受鑑定筆跡專業訓練之收銀員，依肉眼為鑑定標
      準之辨識，被上訴人實已盡到善良管理人之注意義務。另上訴人表示金融機構
      處理存、放款（存票）等，就有關印文或簽名有較高之注意義務，惟本案係特
      約商店就信用卡之簽帳單上簽名的核對，並無法如存、放款業務，有印鑑證明
      可為更深入之辨識，上訴人之指責與實際交易情形根本不符。
    (四)信用卡交易為現今社會所普遍存在之交易方式，消費者持其本人之信用卡簽帳
      交易屬常態，而冒用他人信用卡則屬非常態，上訴人既辯稱：信用卡失竊而遭
      人盜刷云云，就此非常態之失竊事實，應負舉證責任。惟上訴人對於所辯信用
      卡失竊一節，始終無法舉證證明，且又未依被上訴人要求向警方報案，顯然違
      反信用卡約定條款第十七條之規定，故應負擔清償消費款之責任。
    (五)本案之消費更牽涉到人工授權部份，所謂人工授權係由授權人員照會個人基本
      資料，確認無誤後給予授權號碼。照會個人基本資料通常包含(1)身份證字號，
      (2)出生年、月、日，(3)服務單位，(4)連絡電話，(5)戶籍地．．．．等，足見被
      上訴人實已盡到善良管理人責任，蓋即使真如上訴人所言僅遺失信用卡，偷竊
      者又如何得知上訴人之個人基本資料﹖
    (六)信用卡屬資格證券之一種，表彰記帳消費之資格，特約商店憑卡受理簽帳交易
      ，毋庸另行核對持卡人之身份證，而持卡人於交易時，必須在簽帳單上簽名，
      特約商店對於持卡人之簽名與卡片上之簽名是否相符應為核對，惟簽名究非同
      於蓋章，難期其完全一致，若簽帳單上之簽名筆跡與卡片上簽名筆跡相符而無
      明顯不同，亦不得認為該特約商店未盡核對之義務，最高法院七十年台上字第
      三七四三號、第四七０六號判決可參照。
    (七)信用卡約定條款，隨著經濟的發展及信用卡使用的普及，做有利於消費者的修
      訂，蓋在最高法院第四七０六號判決中國信託投資股份有限公司所提出信用卡
      申請書約定事項第八條第二項「申請人領取信用後，不論有無遺失，於辦理掛
      失前，及申請掛失後於停用通知單未送達特約商店前，被人冒用所發生之損失
      ，概由持卡人及連帶保證人負責」之約定，依財政部所頒信用卡定型化契約範
      本，已做有利於消費者之修訂。被上訴人之信用卡約定條款係依財政部頒訂之
      信用卡定型化契約為範本加以修定，此觀兩者第十七條（卡片被竊、遺失或其
      他喪失占有）之規定自明。該約定係持卡人於失卡後應儘速向發卡銀行辦理書
      面掛失手續，並向警方報案，以利發卡銀行作業，避免損失，雖屬定型化契約
      條款，但無失衡平之處，自屬有效。持卡人於失卡後，應儘速向發卡公司辦理
      書面手續，以利及時作業，避免損失，雖屬定型化契約條款，但尚難認有違公
      序良俗或顯失公平之瑕疵。再者，上開信用卡條款之規定，並無違反「消費者
      保護法」第十三、十四條，有關定型化契約平等互惠原則之設定標準，尤其上
      訴人所爭執之冒用風險控制方面，信用卡係由持卡人保存管理使用，是否發生
      遺失或失竊，惟持卡人得以控管，自應就信用卡之持有狀態負注意義務，上訴
      人只要謹慎保管卡片，無須特別設備或知識，亦不會增加額外費用，即可避免
      被冒刷風險之發生，故持卡人應為冒用風險之優勢承擔人（參照陳彥希著契約
      法之經濟分析，台大法律研究所博士論文，八十三年七月，第四十四頁以下）
      。
    (八)「蓋簽帳日期才是上訴人刷卡的日期，上訴人於八十六年二月四日下午三時三
      十八分掛失時，上述四筆交易已完成，被上訴人根本無法防止。」此在同年二
      月二十日之帳單明細、簽單影本四張及國際上一般交易帳單資料影本，均有交
      易日期及時間可為證明。惟在同年二月十四日其中三筆列為爭議款後，因為電
      腦系統係以原「入帳日期」為參數抓取，故會將原「入帳日期」移至「簽帳日
      期」欄。因為原「入帳日期」為被上訴人代墊款項之日期，將來爭議款解除時
      必須以此時點復原，在此另提出三件爭議款帳單明細為證。
    (九)本案應只有法律上之爭議，即信用卡被竊、遺失而遭冒用之危險如何分擔﹖依
      雙方信用卡約定條款第十七條第二項「：但如無下列各款事由之一者，持卡人
      自辦理掛失停用手續時起前二十四小時以後被冒用所發生之損失，由貴行負擔
      ；自辦理掛失停用手續時起前之事由二十四小時以前被冒用之損失，貴行如無
      違反第六條善良管理人之注意義務者，應由持卡人負擔：」此條款規定目的乃
      為使持卡人善盡其保管信用卡之注意義務，以於持卡人如有遺失時能即時通知
      發卡銀行以為防範，蓋信用卡交易本即僅有持卡人始得簽帳消費，持卡人持卡
      簽帳消費時，特約商店雖有核對簽帳之人是否為持卡人本人之義務，然若就肉
      眼觀之，簽名極為相似時，特約商店並無法要求簽帳人須提出身份證件以供核
      對，實際上以信用卡交易之頻繁程度，亦無法每筆交易均要求提供身份證件，
      否則即喪失使用信用卡之便利性，是此條款乃於維護信用卡交易之便利性之前
      提下，為促使持上人妥善保管信用卡，以免發卡銀行因持卡人未盡善良管理人
      之注意義務招致無謂損失所定，其予持卡人一日之發現並辦理掛失手續期間，
      此期間於善良管理人之妥善保管注意務應已充足，此免責期間就信用卡之特性
      而言，應屬必要而難認係屬違反誠信原則者，是此約定條款自應認為有效。另
      第六條第二項「持卡人之信用卡屬於貴行之財產，持卡人應妥善保管及使用信
      用卡．．」，今上訴人甲○○顯然未盡到善良管理人之注意義務，自應依上述
      規定負清償消費款之責。
    (十)上述規定危險分擔責任、明確劃分，事實上已兼顧保護持卡人及發卡銀行之權
      益。蓋其條文規定發卡銀行須承受持卡人掛失前二十四小時以後所產生之冒用
      損失，對於持卡人在及時掛失之情形下足以產生保護之作用，相對的持卡人因
      故意或過失怠於辦理掛失程序，致超逾二十四小時掛失免責規定，此時發卡銀
      行因未接獲通知而視卡片仍在持卡人正常使用中，對此損失自當由持卡人負擔
      方足以示公平。銀行承擔掛失前二十四小時內的風險，已屬相當高的風險（持
      卡人負擔輕度風險），蓋信用卡保管是否妥善，是在持卡人掌控的範圍內，銀
      行無法加以監督，目前銀行提供負擔前二十四小時起被冒用信用卡消費損失，
      已兼顧了雙方利益。部分判決常以發卡行未盡善良管理人之注意義務評斷雙方
      責任之歸屬，卻漠視持卡人將額度由五萬至一百萬信用卡（等同貨幣），置於
      身旁或錢包卻未隨時檢視信用卡是否存在之疏失，其公平性頗值探討。
    (十一)依本案情況上訴人不但未向警方報案亦不願對其先生提出告訴，根本連二十四
      小時免責之要件都不符合。證人洪基菁係本案之風險管制人員，負責查詢本案
      之相關情形，其證言不容否認。而上訴人為維持其夫妻關係，不願警方介入詳
      查本案以查明真象，卻推諉被上訴人未告知須向警方報案，其說詞顯然不足採
      信。綜上所述，上訴人應負清償消費款之責。
  三、證據：援用原審之立證方法，另提出國際卡一般交易帳單資料查詢單、類似案
      件林素珍案、林秀娥案、陳世昌案之帳單明細及報案證明影本各一份為證。
      理    由
一、按當事人、訴訟標的、訴之聲明三者，為訴之要素，於訴訟進行中，原告將訴之
    要素變更其一，始為訴之變更。查本件被上訴人依信用卡使用契約之法律關係，
    請求被上訴人給付消費款，為給付之訴，其訴訟標的為消費款之給付請求權。被
    上訴人辯稱「被上訴人於八十八年十月五日書狀提出之簽帳單三張，與被上訴人
    支付命令聲請狀請求之四筆消費金額，顯不具有同一性，涉及訴之變更，上訴人
    不同意其變更」等語，惟查被上訴人於八十八年十月五日書狀提出之簽帳單三張
    （見原審卷第三十二頁、三十三頁），其消費金額及消費日期，均與被上訴人支
    付命令聲請狀請求之四筆消費款相同（見原審卷第七頁），僅被上訴人未提出於
    八十六年二月二日消費，金額為三萬五千元之簽帳單而已。是其三筆總金額雖與
    請求金額有間，惟此僅被上訴人未提出該簽帳單，尚非就其訴訟標的有變更，或
    就訴之聲明有減縮之情形，揆諸上開說明，顯無訴之變更之情形，上訴人上開所
    辯，尚有誤植，合先敘明。
二、本件被上訴人起訴主張：上訴人於八十六年一月十四日與被上訴人訂立信用卡使
    用契約，並領用卡號0000-0000-0000-0000信用卡使用，依約上訴人得於被上訴
    人之特約商店記帳消費，並應依被上訴人所寄送之信用卡消費月結單（即繳款通
    知書）所指定之日期及方式，繳付帳款與被上訴人，如逾期未付，則自未付帳之
    對帳單列印日起，至被上訴人清償日止，按日息萬分之五計付利息，及依上開利
    息總額百分之十計付違約金。詎上訴人迄今計有消費款十八萬零五百二十元未繳
    ，屢經催討，均無效果。因本於信用卡使用契約之法律關係，求為命上訴人給付
    十八萬零五百二十元，及自八十六年三月九日起至清償日止，按日息萬分之五計
    算之利息，並依上開利息百分之十加計違約金之判決。上訴人則以其所請領之信
    用卡已經遺失，並於八十六年二月四日下午三時四十三分掛失，故該筆消費款並
    非其所消費，而予以拒絕付款等語，資為抗辯。
三、本件被上訴人主張之事實，業據其提出信用卡申請書、約定條款各一份及信用卡
    消費明細月結單四份為證。上訴人雖以前揭情詞置辯，惟查：
  (一)本件首應審究者為上訴人之信用卡有無遺失之情形﹖經查上訴人於原審八十八年
    八月十九日言詞辯論時自承，確實有向被上訴人申請信用卡並己收到卡片，但是
    在後來遺失並於事發後以電話向被上訴人掛失等語。然其信用卡既置放於皮包內
    ，竟僅遺失信用卡，其他東西並未一併遺失，已與一般常理有違。且依被告所稱
    其平時經常習慣性的檢查皮包內的證件（見原審卷第二十七頁），惟就系爭消費
    款第一筆消費時間為八十六年一月三十一日十二時二十一分三秒，上訴人卻遲至
    八十六年二月四日下午三時三十八分始去電掛失，相隔竟有四日之久，顯與被上
    訴人所述有上開習慣之說詞有違。且上訴人於八十六年二月四日向被上訴人以電
    話掛失之時，業已敘明該信用卡係遭其先生盜用，此有持卡人提報單之電話紀錄
    一份附於原審卷內（見原審卷第三十四頁），且於原審提示該掛失電話紀錄時，
    亦自承對於掛失之電話紀錄沒錯（見原審卷第二十七頁背面），又於本院審理時
    陳稱「伊沒有說信用卡被伊先生盜用，伊只是說懷疑被伊先生盜用」等語，核此
    應為上訴人避重就輕之詞，惟亦可知其確有表示遭其先生盜用之意，而未表達信
    用卡係遺失之情形，則至為灼然；復經本院詢問對掛失電話記錄有何意見時，上
    訴人亦僅爭執「銀行行員確實沒有告訴伊，被伊先生盜用信用卡必需要提出告訴
    」之語（對見本院八十九年七月二十四日準備程序筆錄），顯見被上訴人之信用
    卡並非遺失。再就一般常理而言，若有證件遺失，均會向警察機關報案，以免遭
    冒用，此為一般人所週知之常識，而被上訴人身為人師，平日即以此教導學生，
    焉有不知之理﹖詎上訴人均未向警察機關，為其所不爭執，顯見上訴人係有所顧
    忌，始未向警察機關報案。綜上可知，上訴人之信用卡是否確於伊主張之時間遺
    失，尚難確認。
  (二)次應審究者為系爭消費款之簽帳日期，係於上訴人電話掛失之前或之後﹖對此上
    訴人辯稱「參諸被上訴人寄發之系爭信用卡消費明細月結單，明顯可知該四筆消
    費之簽帳日期，分別為二月五日、二月十一日、二月十三日、二月十七日，其簽
    帳日期（即上訴人之刷卡日期）均係在八十六年二月四日下午三時三十八分，上
    訴人電話掛失之後」等語，被上訴人則主張「上訴人之消費為四筆，(1)八十六年
    一月三十一日十二時二十一分三秒，(2)一月三十一日十六時三十七分二十三秒，
    (3)二月二日十七時十五分十五秒，(4)二月三日十一時六分０秒，消費金額分別為
    四五九七０元、七五二五０元、三五三００元及二四０００元，合計十八萬零五
    百二十元」等語，並提出帳單明細、簽單影本四張及國際上一般交易帳單上，均
    有交易日期及時間可為證明。惟在同年二月十四日及二月二十八日，被上訴人將
    其列為爭議款後，因電腦系統以原「入帳日期」為參數抓取，而將原「入帳日期
    」移至「簽帳日期」欄，此係因為原「入帳日期」為被上訴人代墊款項之日期，
    將來爭議款解除時，必須以此時點復原所致，並提出被上訴人處理類似三件爭議
    款帳單明細為證。核此為被上訴人處理爭議款作業之方式，尚屬可信，惟此種處
    理方式，顯易引起消費者對於被上訴人所列爭議款之簽帳日期，產生誤解，爭議
    更由此而生，應予改進，惟此尚不影響原簽帳之日期。綜上可知，系爭消費款之
    簽帳日期，係於上訴人電話掛失之前無訛，而對此在電話掛失前之系爭款項，上
    訴人仍無法證明確已支付。
  (三)再者，本件上訴人有無消費之情形，應由何人負舉證責任﹖對此上訴人辯稱「依
    舉證責任分配之原則，上訴人既已否認簽名之真正暨有此四筆消費，被上訴人自
    負應有舉證之責」等語，按主張有利事實者，須負舉證責任，民事訴訟法第二百
    七十七條固有明文，惟尚難僅以此一簡單條文規範所有訴訟事件，而舉證責任之
    分配，攸關當事人訴訟勝敗，故關於舉證責任分配之學說紛紜，有待證事實分類
    說（其下又有積極事實說、外界事實說、原則規定事實說、常態事實說）、法律
    要件分類說、危險範圍說、蓋然性高低說、接近證據難易說，然上開學說各有其
    偏重點，優劣互見，迄今學界尚無法提出一完整之舉證責任分配法則，故綜合上
    開各種具體原則，本於誠信原則，並衡量雙方當事人之利益，及社會經濟政策思
    想之運用，而定舉證責任分配之歸屬，較為妥適。因本件上訴人向被上訴人申請
    信用卡，且該信用卡已交由上訴人保管使用，上訴人應本於善良管理人之注意義
    務管理使用該信用卡，依一般之常態，若上訴人無掛失之情形，即推定持卡簽帳
    之款項係由上訴人消費，若已有遺失之非常態情形發生，自應由被上訴人就系爭
    消費款係何人消費，負舉證責任。本件上訴人之信用卡並無法證明於簽帳系爭四
    筆款項時即已遺失之情形，業如前述，且系爭消費款消費時，亦皆由被上訴人風
    險管理人員照會個人基本資料，包括（1）身份證字號（2）出生年、月、日（3
    ）服務單位（4）聯絡電話（5）戶籍地．．．等，確認無誤後，給予交易授權碼
    ，此有國際卡一般交易帳單資料查詢單一份在卷可按，則系爭款項究由何人所消
    費之證據自與上訴人更為接近，綜合各種舉證責任學說，本於誠信原則，以由上
    訴人負舉證責任為合理，惟上訴人迄未提出任何證據以實其說，反指摘被上訴人
    未盡簽名之真正暨系爭消費款之舉證責任，自難認其所辯為可信，則其拒付信用
    卡消費款，亦非有據。
  (四)依兩造信用卡約定條款第十七條第二項「．．．但如無下列各款事由之一者，持
    卡人自辦理掛失停用手續時起前二十四小時以後被冒用所發生之損失，由貴行負
    擔；自辦理掛失停用手續時起前之事由二十四小時以前被冒用之損失，貴行如無
    違反第六條善良管理人之注意義務者，應由持卡人負擔．．．」之規定，本件上
    訴人遲於八十六年二月四日下午三時三十八分，始以電話向被上訴人掛失，其顯
    已超過二十四小時免責範圍，且上訴人之信用卡並無法證明遺失之情形，業如前
    述，是上訴人依約定條款第十七條，自應負給付本件消費款之責任。從而，上訴
    人請求被上訴人清償系爭消費款、利息及違約金，洵屬正當，應予准許。
四、按判決之違背法令，必需影響判決之結論，始得認為違背法令對於判決有其意義
    ，本件原審判決主文為「被告應給付原告新台幣十八萬零五百二十元，及自民國
    ．．．」，然於事實及理由欄第二項卻謂「三筆消費分別於八十六年一月三十一
    日十六時三十七分二十三秒、八十六年二月二日十七時十五分十五秒、八十六年
    二月三日十一時六分０秒，消費金額為七萬五千二百五十元、三萬五千三百元、
    二萬四千元．．．」，惟此三筆消費金額總計僅為十三萬四千五百五十元，並非
    如主文所示之十八萬零五百二十元，其顯有判決理由矛盾之違法。原審雖有判決
    理由矛盾之違法，惟本院判決之結論與原審之判決仍屬相同，自無廢棄改判之必
    要，併此敘明。
五、綜上所述，本件被上訴人主張上訴人依信用卡約定條款第十七條，應負給付本件
    消費款之責任為可採，上訴人所辯均為無可取。從而，被上訴人請求上訴人應給
    付十八萬零五百二十元，及遲延利息、違約金為有理由，應予准許。是則原審判
    決上訴人應給付被上訴十八萬零五百二十元，及自民國八十六年三月九日起至清
    償日止，按日息萬分之五計算之利息，並依上開利息百分之十加計違約金，於法
    並無不合。上訴意旨指摘原判決不當，求予廢棄改判，為無理由，應予駁回其上
    訴。
六、因本案事證已臻明確，兩造其餘主張陳述及所提之證據，均毋庸再予審酌，附此
    敘明。
七、據上論結，本件上訴為無理由，依民事訴訟法第四百三十六條之一第三項、第四
    百四十九條第二項、第七十八條，判決如主文。
中    華    民      國    八十九    年      九      月        十三      日
                                  臺灣高雄地方法院民事第二庭
                                      審判長法  官  謝  靜  雯
                                            法  官  黃  國  川
                                            法  官  陳  信  伍
右為正本係照原本作成。
本判決不得上訴。
中    華    民      國    八十九    年      九      月        十三      日
                                            書記官  李  梅  芬


司法院資訊處製作；財團法人民間司法改革基金會備份。
